【裁判字號】    89,訴,528
【裁判日期】    891222
【裁判案由】    殺人未遂等
【裁判全文】
臺灣基隆地方法院刑事判決                          八十九年度訴字第五二八號
    公  訴  人  臺灣基隆地方法院檢察署檢察官
    被      告  乙○○
    選任辯護人  黃丁風
                黃雅羚
右列被告因殺人未遂等案件，經檢察官提起公訴 (八十九年度偵字第六五三號），本
院判決如左：
    主  文
乙○○從事業務之人，因業務上之過失傷害人致重傷，處有期徒刑壹年；又殺人未遂
，處有期徒刑陸年，應執行有期徒刑陸年捌月。
    事  實
一、乙○○係設於宜蘭縣羅東鎮○○街一六六號一樓「順鑫交通有限公司」所雇用之
    司機，平日以駕駛該公司之營業半聯結車為業，為從事駕駛業務之人。民國八十
    八年十二月四日上午七時四十分許，乙○○駕駛車號ＫＮ─八七二號營業半聯結
    車，沿基隆市○○○路，自基隆市往萬里方向行駛，同日上午七時四十五分許，
    途經基隆市○○○路、基金二路一巷之行車管制號誌交岔路口，因遇紅燈而在路
    口停止線前暫停等候，於管制號誌變為綠燈起步右彎時，原應注意汽車行駛時，
    駕駛人應注意車前狀況及兩車併行之間隔，並隨時採取必要之安全措施；又汽車
    在雙向二車道行駛時，應在遵行車道內行駛，而依當時情形，又無不能注意之情
    事，竟疏未注意與停在其右側騎乘車號ＱΖＳ─六一七號輕型機車等候左轉之丙
    ○○保持安全距離，而貿然起步右彎，並駛出快、慢車道分道線，致其所駕駛之
    半聯結車右側車身與丙○○騎乘之機車發生擦撞，使丙○○人車倒地，並遭半聯
    結車右後車輪輾壓左下肢。乙○○發現肇事後，未立即停車察看，明知丙○○仍
    躺臥於半聯結車下，竟另行基於殺害丙○○之不確定故意，將車往後倒退，欲輾
    壓丙○○致死，使丙○○之左下肢及機車，再度遭受半聯結車右後車輪輾壓及拖
    行，幸丙○○奮力自車下爬出，始倖免於難，然仍因此而受有左下肢脫手套性撕
    脫傷、皮膚缺損約百分之五體表面積、左腓骨骨折、左第三、四蹠骨骨折、踝關
    節開放骨折併脫位、左腳伸腱斷裂、左膝後側韌帶複合體傷害。雖經多次手術，
    仍造成左膝不穩定、左下肢萎縮、左足踝功能嚴重喪失、左二、三、四、五趾無
    伸屈之功能、合併有左足踝關節病變等左腳機能毀敗之重傷害。
二、案經被害人丙○○及其配偶甲○○訴由台灣基隆地方法院檢察署檢察官偵查起訴
    。
    理  由
一、訊據被告乙○○對於在上開時、地，其所駕駛之半聯結車與被害人丙○○所騎乘
    之機車發生擦撞，使丙○○受有如事實欄所述傷害之事實，固直承不諱，惟否認
    有何業務過失重傷害及殺人未遂之犯行，辯稱：丙○○所騎乘之機車，在發生擦
    撞當時，是否靜止不動抑或左轉，不得而知，但被告依規定於綠燈亮時起步，且
    未越過分道線。被告發現發生車禍後即停車察看，並未倒車意圖殺害丙○○，且
    當時正逢上班時間，交通流量極大，被告亦無可能倒車云云。
二、經查：
    （一）依警繪現場圖所示，車禍發生之路口，係行車管制號誌正常運作之三岔路
          口，在停止線前，快車道寬五‧一公尺，慢車道寬三‧四公尺，路口劃有
          網狀線，過網狀線後有寬為三‧五公尺、三‧九公尺之二個車道，中間另
          有寬一‧四公尺之機車專用道。半聯結車右前後輪距離路邊禁止停車線各
          為四‧八公尺、四‧五公尺，後半拖車右後雙輪距離禁止停車線各為三‧
          六公尺、三‧五公尺。丙○○所騎乘之機車斜停於半聯結車右後雙輪前，
          車頭朝東，前後輪距離路邊禁止停車線各為三‧九公尺、三‧Ｏ公尺，機
          車倒地位置東南向路面自血跡處至機車留有長約二‧五公尺之刮地痕，有
          道路交通事故調查報告表及照片多張在卷可稽。依慢車道之寬度三‧四公
          尺及半聯結車右後車輪距離路邊禁止停車線三‧五公尺，機車後輪距離路
          邊禁止停車線三公尺以觀，被告所駕駛之半聯結車於起步後，應可認定確
          有內移駛出分道線之情形，且未注意與被害人所騎乘之機車保持必要之安
          全間隔，兩車因而發生擦撞後，被害人倒地而為半聯結車右後輪輾過。被
          告辯稱係依行車路線正常行駛，沒有越過分道線云云，應非可信，而台灣
          省基宜區車輛行車事故鑑定委員會所為半聯結車並未跨及慢車道行駛之鑑
          定結果，亦非可採。
    （二）另依被害人所為曾遭半聯結車二次輾過之陳述及其遭半聯結車右後輪輾壓
          所遺留血跡之位置，距離機車倒地之位置，留有長約二‧五公尺之刮地痕
          之跡證，被告於被害人倒地並遭半聯結車右後車輪輾壓之後，又曾倒車之
          情形，應堪認定。查被告於車禍發生之後，明知被害人尚在車下，如倒車
          極有可能將被害人輾斃，仍將半聯結車倒車約二‧五公尺，足見其確有殺
          人之不確定故意。被告雖提出其對於該路段所攝製之錄影帶，辯稱該處交
          通流量極大，不可能允許被告倒車，且其所駕駛之半聯結車係歐系車種，
          不易倒車。又被害人如遭二度輾壓，其左腳將會呈粉碎糜爛，而非僅脫手
          套性撕脫傷等情形。另機車倒地後如未熄火，機車有可能在地上繼續滑行
          ，現場所遺留之機車刮地痕，應係機車未熄火而在地上滑行所造成云云。
          然本院於八十九年九月七日至現場履勘並於同年十一月六日勘驗被告所提
          出之錄影帶結果，本件交通事故發生地點，固然交通流量頻繁，但非所有
          時段均車車相連而無倒車機會，此有勘驗筆錄二份及照片二張在卷足憑。
          況依一般情形而言，前面車輛發生事故，在後之車輛亦必繞道而行，殊無
          可能一直停於原處。又被告所駕駛之半聯結車，縱然倒車不如其他車種便
          捷，並不能作為被告當時未倒車之證明。另被害人左下肢若非直接遭半聯
          結車之車輪碾過，而係左腳遭車輪邊緣輾壓，自然不會形成被告所稱之「
          粉碎糜爛性」傷害。再者，機車倒地之後，如未熄火，固有可能在地上滑
          行而造成刮地痕，然該刮地痕依車輪結構，應呈弧形狀態。本件機車刮地
          痕，依卷附照片顯示，呈直線形狀，顯然係被告倒車將機車往後拖行並輾
          過所造成，被告上開辯解均非可採。
    （三）按汽車行駛時，駕駛人應注意車前狀況及兩車併行之間隔，並隨時採取必
          要之安全措施；又汽車在雙向二車道行駛時，應在遵行車道內行駛，道路
          交通安全規則第九十四條第三項、第九十七條第一款分別定有明文。被告
          駕車自應注意上開規定，且依當時情形並無不能注意之情事，竟未注意前
          開規定因而肇事，足認被告具有過失。本件經檢察官送請台灣省基宜區車
          輛行車事故鑑定委員會、台灣省車輛行車事故覆議鑑定委員會鑑定結果，
          除初次鑑定所為被告未跨越分道線之認定，為本院所不採外，餘均同此認
          定，有鑑定意見書二份在卷可參。被告上開過失行為，致被害人受有如事
          實欄所述一肢毀敗之重傷害，復有長庚紀念醫院出具之診斷證明書四份在
          卷可證，是其過失行為與被害人所受之傷害間有相當因果關係存在，事證
          明確，被告犯行應堪認定。
三、被告係營業半聯結車司機，擔任半聯結車駕駛工作，業據其自承在卷，為從事駕
    駛業務之人，其因業務上之過失傷害人致重傷，又於發生車禍後倒車，意圖殺害
    被害人，核其所為，係犯刑法第二百八十四條第二項後段之業務過失致重傷罪及
    同法第二百七十一條第二項、第一項之殺人未遂罪。被告已著手於殺人之犯行而
    不遂，為未遂犯，依法減輕其刑。又被告所犯上開二罪，犯意個別，罪名互殊，
    應分論併罰。爰審酌被告上述過失程度、犯罪手段、所生損害及犯罪後僅賠償被
    害人新台幣十一萬元，迄未與被害人達成和解賠償損害等一切情狀，量處如主文
    所示之刑，並定其應執行之刑。
據上論斷，應依刑事訴訟法第二百九十九條第一項前段、刑法第二百七十一條第二項
、第一項、第二百八十四條第二項後段、第二十六條前段、第五十一條第五款、罰金
罰鍰提高標準條例第一條前段，判決如主文。
本案經檢察官周慶華到庭執行職務
中    華    民    國      八十九      年    十二      月    二十二      日
                                      臺灣基隆地方法院交通法庭
                                            法  官  陳  培  仁
右正本證明與原本無異。
對於本件判決如有不服，應於收受送達後十日內，向本院提出上訴書狀，上訴於臺灣
高等法院，並按他造當事人之人數附具繕本。
                                            書記官  施  鴻  均
中    華    民    國      八十九      年    十二      月    二十八      日
附錄論罪法條：
刑法二百七十一條：
殺人者，處死刑、無期徒刑或十年以上有期徒刑。
前項之未遂犯罰之。
刑法第二百八十四條第二項：
從事業務之人，因業務上之過失傷害人者，處一年以下有期徒刑、拘役或一千元以下
罰金。致重傷者，處三年以下有期徒刑、拘役或二千元以下罰金。


司法院資訊處製作；財團法人民間司法改革基金會備份。
